臺灣雲林地方法院民事判決　八十九年度訴字第六七○號
　　原　　　告　甲○○
　　被　　　告　丁○○
　　　　　　　　丙○○
　　　　　　　　乙○○○
　　　　　　　　戊○○
　　　　　　　　己○○
　　　　　　　　庚○○
右當事人間請求所有權移轉登記事件，本院判決如左：
    主    文
被告等應將坐落雲林縣過溪子段五二二之七地號、面積○‧五四四○公頃土地如附表
所示應有部分辦理所有權移轉登記予原告。
訴訟費用由被告依附表應有部分比例負擔。
    事    實
甲、原告方面：
一、聲明：如主文所示。
二、陳述：
(一)被告之被繼承人陳麗於民國（下同）六十三年五月六日與原告訂立買賣契約，將
    坐落雲林縣過溪子段五二二之七地號土地（下稱系爭土地）應有部分五二五八分
    之三三０（折合約一百坪），以每坪新台幣（下同）三百元計算，共計三萬元出
    賣予原告，當日價金如數收訖，兩造並約定當時買主因礙於法令規定無法辦理所
    有權移轉登記，俟能分割或辦理應有部分登記時，賣主應無條件測量一百坪過戶
    予買主，如當時使用界址不及一百坪時，賣主應補滿，如超過時，買主應向賣主
    按時價買入超過部分，賣主絕無異議。
(二)嗣原告因所購買之一百坪土地不足使用，由陳艷山為介紹人，於六十五年再向陳
    麗購買系爭土地之西側部分八十三坪，價款每坪一千二百元，此事實業經陳艷山
    於八十五年十月十八日在鈞院八十五年訴字第三六八號拆屋還地事件中到庭證稱
    「甲○○叫我向我大姐夫丁○○說要買土地建倉庫，大約八十坪．．．當時說的
    是空地部分．．．」（雲林地方法院八十五年度訴字第三六八號，八十五年十月
    十八日言詞辯論筆錄第五十一頁），復經周仲榮於台灣高等法院台南分院八十六
    年上更字(一)字第一五五號拆屋還地事件作證屬實（八十七年一月十三日言詞辯論
    筆錄第三十六頁），並參以被告丁○○即陳麗之配偶於台灣高等法院台南分院八
    十六年上更字(一)字第一五五號拆屋還地事件中到庭證稱：「我只幫我太太賣四十
    坪而已，至於我太太以前是否有親自賣給他我不清楚」、「一坪一千三百元，他
    們說要蓋倉庫」（八十七年三月十日言詞辯論筆錄第七十二、七十一頁），可知
    陳麗有第二次出賣八十三坪之事實，由此可知原告確已向陳麗購買八十三坪之事
    實，並經上開拆屋還地事件第一、二、三審認定在案。
(三)陳麗出賣之土地係其應有部分，面積約如其分管之土地，此事實業經被告丁○○
    於台灣高等法院台南分院八十六年上更字(一)字第一五五號拆屋還地事件到庭證稱
    ：「法官：賣時有否指定特定位置？答稱：沒有，只說賣與他們隔鄰界之地方，
    故沒有鑑界。」（八十七年三月十日言詞辯論筆錄第七十一頁），足見陳麗並非
    處分共有物，況系爭土地之共有人黃龍昌亦同意兩造間之買賣契約。
(四)系爭土地係在買賣後才交給原告使用，僅因當時農地限制分割之規定，以致原告
    無法辦理登記，倘若被告之被繼承人陳麗未收取土地買賣之價金，陳麗怎有可能
    讓原告使用該地，即原告在系爭土地上建築水泥磚造瓦倉庫，建築面積Ａ、Ｂ部
    分八十六．五坪。南側甲乙部分（不含Ａ、Ｂ）八十八．三坪，舖設水泥空地。
    倉庫Ｂ部分北側面臨道路另一空地，合計達一百八十三坪。於建築期間由陳麗之
    配偶丁○○出面會同原告指界，工人周百通乃按其指界興建倉庫並築土牆為界，
    直至南端保留原告所有抽水機一台以供被告灌溉之用，且於倉庫後方舖設水泥庭
    院。
(五)本件因原出賣人陳麗已死亡，被告等均為其繼承人，並辦妥繼承登記，為此依買
    賣及繼承之法律關係，提起本件訴訟。
三、證據：提出買賣契約書影本一份、土地登記謄本一份、本院八十五年度訴字第三
    六八號民事判決影本一份、地價謄本一份、台灣高等法院台南分院八十六年度上
    更(一)字第一五五號民事判決影本一份、台灣最高法院八十八年度台上字第六八一
    號民事判決影本一份、同意書正本一份、房屋稅繳款收據一份、稅籍證明書正本
    一份、土地複丈成果圖二份、言詞辯論筆論影本三份、相片七張為證。
乙、被告方面：
一、聲明：
(一)駁回原告之訴。
(二)訴訟費用由原告負擔。
二、陳述：
(一)本件原告所提之系爭買賣契約書並非真正：
１、系爭買賣契約書之證人周仲榮於台灣高等法院台南分院民事庭八十六年度上更(一)
    字第一五五號拆屋還地事件，經該案承審法官訊問以：「買一百坪，有無指定界
    址？特定部份買賣？」，證人周仲榮答以：「依記憶二造土地是連接的相鄰地，
    順著下來買一百坪依契約所載從頭到尾的位置，北邊是縣道馬路。」顯見證人周
    仲榮係證稱買賣標的有特定位置、面積、此與原告主張與陳麗間有二次買賣等詞
    不同，亦與系爭買賣契約書載明買賣標的為應有部份並不吻合。
２、該案承審法官又問以：「是否已建好倉庫？」證人周仲榮回以：「沒有，記憶是
    從馬路旁邊割一百坪，從頭到尾，至於如何割、測量，我就不清楚」是以證人周
    仲榮證稱並未建倉庫云云，與系爭契約書第三點載明：「如現在使用界址不及壹
    佰坪時，賣主應填補．．．」等字，相互矛盾。
３、證人周仲榮又證稱吳根、甲○○、陳麗、陳新賀、林文杞等人於立契約當時均有
    在場云云，然被告等之被繼承人陳麗之簽名並非陳麗親筆，印文亦非陳麗之印章
    。且買賣契約書上之吳根、甲○○、陳麗、陳新賀、林文杞等人之簽名均出自同
    一筆跡，則若前揭之人均有到場，怎不親自簽名？而系爭土地之應有部份面積為
    五四公畝四十平方公尺，買賣契約書卻載為五二公畝五八公厘，此亦有誤。足見
    證人周仲榮之證詞漏洞百出，並不足採。
４、復訴外人吳德城（即原告之子）於八十五年十月十八日鈞院八十五年度訴字第三
    六八號拆屋還地事件審理時供稱：「我沒有透過證人向賣方送定金，因當時是鄰
    居很好，沒有訂契約，當時只有口頭約定。」足見兩造根本未曾訂立書面契約，
    系爭買賣契約如何而來？而原告與陳麗間並未有買賣價金之收受，此亦為原告所
    不否認，既然無買賣價金之收受，系爭契約書上卻載明價金新台幣參萬元正賣主
    於本日確實如數收訖等語，此亦與事實不符。
５、立會人「林文杞」與所蓋印文「林文已」亦有不符之處。
(二)又契約之成立，須有要約與承諾二者意思表示一致之事實始足當之，若無此事實
    ，契約尚未合法成立，自不發生契約之效力。本件系爭買賣契約書並非真正，已
    如前述，復有證人陳豔山於雲林地方法院八十五年度訴字第三六八號拆屋還地事
    件審理時證稱：「甲○○叫我向我大姐之先生（即被告丁○○）說要買土地建倉
    庫，大約要八十坪，我遇到我姐夫，我向他講甲○○之事，我姐夫說沒空」等語
    ，足見原告甲○○雖有表示要購買系爭土地，然此乃要約，並非合意，亦即系爭
    土地之買賣契約並未成立，原告即無從要求被告應移轉系爭土地之所有權。
(三)按共有物之處分，應得共有人全體之同意，民法第八百九十條第二項定有明文。
    殊不論系爭買賣契約書真正與否，觀諸本件所有卷證可知原告所主張向陳麗購買
    之系爭土地係為雲林縣過溪子段五二二之七地號占用興建水泥磚造蓋瓦倉庫之特
    有部分，並非陳麗之應有部分，而於六十三年間，該五二二之七地號為陳麗與高
    長印共有，陳麗並未得高長印之同意，即擅自出售共有土地中被占用部分，所涉
    移轉登記及讓與合意係處分行為，未經其它共有人全體同意，應屬無效。陳麗無
    從單獨為移轉登記，陳麗之繼承人自亦無從辦理移轉登記。從而，原告起訴請求
    陳麗之繼承人應就系爭土地應有部分移轉登記予原告，顯無理由。
三、證據：提出買賣契約書正本一份為證，並聲請訊問證人周仲榮。
丙、本院依職權函請中央警察大學、憲兵學校、財團法人中華民國企業技術鑑定委員
    會及財團法人台灣經輔研究所鑑定隨函檢送的「買賣契約書」是否為六十三年所
    為之文書及其中印章印文是否同一人所製作；函請雲林縣虎尾鎮公所查覆甲○○
    於何時取得自耕農的身分；函請雲林縣虎尾地政事務所查覆雲林縣虎尾鎮○○○
    段五二二之七號土地，於民國六十三年之土地公告地價為何；函請雲林縣稅捐處
    虎尾分處檢送門牌號碼雲林縣虎尾鎮頂溪里九鄰項竹圍一之一號，歷年設籍者之
    相關資料，並調閱本院八十五年度訴字第三六八號、台灣高等法院台南分院八十
    六年度上更(一)字第一五五號、台灣最高法院八十八年度台上字第六八一號等卷宗
    。
    理    由
一、本件原告起訴主張：原告於六十三年五月六日與被告之被繼承人陳麗訂立買賣契
    約買受系爭土地應有部分五二五八分之三三（約一百坪），折合每坪三百元計算
    ，共計價金三萬元，已於訂約當日付訖，但礙於農地無法分割或辦理應有部分登
    記，雙方約定將來可為登記時，再為測量、登記。嗣因不敷使用，由陳艷山為介
    紹人，於六十五年再向陳麗購買上開土地西側八十三坪土地，價款每坪一千二百
    元，因陳麗業已死亡，被告為其之繼承人，並已辦理繼承登記完畢，爰依買賣及
    繼承之法律關係提起本件訴訟等語。
二、被告則以：兩造間根本無任何土地買賣之契約行為，並以原告所提之契約書上所
    載立會人之姓名「陳麗」並非其本身所親自簽立，其上所記載之土地面積、應有
    部分，亦與實際面積、應有部分有所出入，主張該買賣契約非屬真正，故原告主
    張於法無據等語，以資抗辯。
三、原告主張之事實，業據其提出買賣契約書影本、土地登記謄本、本院八十五年度
    訴字第三六八號民事判決、地價謄本、台灣高等法院台南分院八十六年度上更(一)
    字第一五五號民事判決、台灣最高法院八十八年度台上字第六八一號民事判決、
    同意書正本、房屋稅繳款收據、稅籍證明書正本、土地複丈成果圖、言詞辯論筆
    論影本及現場相片為證。被告則否認原告主張之事實，並以前揭情詞置辯。經查
    ，系爭土地現為被告及訴外人黃龍昌所共有，其中依雲林縣虎尾地政事務所於八
    十五年八月九日所繪製的土地成果圖所示Ａ、Ｂ部分合計○‧○二八六公頃為原
    告建置倉庫，甲、乙部分（除Ａ、Ｂ）外則為舖設水泥之庭院，原告業將倉庫及
    系爭土地使用權能讓與其子吳德誠，現由吳德誠占有，作為堆放農產品使用之事
    實，有土地複丈成果圖及地籍圖為證，且為兩造所不爭執，自堪信為真實。
四、雖被告否認該買賣契約書上印文之真正，並以契約書所載立會人之姓名「林文杞
    」與蓋用之印文「林文己」不符，記載之土地面積、應有部分，亦與實際面積、
    應有部分有所出入為由，主張該買賣契約非屬真正。惟查證人即契約代書人周仲
    榮於本院審理中證稱：「承買人吳根與甲○○，出賣人是陳麗與他父親陳新賀，
    還有介紹人林文杞，他們有買賣土地的事情到我家，因我告訴他們當時農地有限
    制移轉為共有，他們說沒有關係，所以我幫他們寫壹份契約書，等到可以辦理移
    轉再辦理移轉，他們當時說錢已付清所以我才幫他們寫的。契約書因他們不識字
    所以都是我幫他們寫契約內容及簽名的。我與雙方居住很近，且也認識，因他們
    都不會寫字，當時他們雙方跟我說我寫好他們蓋章就好了。」「他們確實有買賣
    的事實，他們會找我寫是因當時我在公家地方上班，所以大家有事都會來找我寫
    寫東西，都是一些業務性質的（見九十年三月八日言詞辯論筆錄）」等語，復於
    八十六年上更（一）字第一五五號拆屋還地事件中證述：「契約書是我幫他們寫
    的，是他們自己講好之條件，寫好也唸給他們聽，依記憶二造土地是連接的，相
    鄰地，順著下來買一百坪，一契約所載從頭到尾之位置，北邊是縣道‧‧‧五人
    （吳根、甲○○、陳麗、陳新賀、林文杞) 均有去，陳麗也有去，否則當事人不
    來怎麼寫，陳新賀是陳麗之父親，我也不知他是否是土地所有人，一起來就寫上
    賣方」等語。可見兩造係事先談妥買賣條件後再由證人周仲榮代為書立買賣契約
    ，雖其上記載陳麗所有五二二之七號土地總面積為「零公頃伍貳公畝伍捌公厘」
    ，與登記簿謄本所載面積「零點伍伍肆肆公頃」略有出入，立會人「林文杞」與
    所蓋印文「林文已」亦有不符之處，但周仲榮既係依兩造所談妥之條件記載，即
    就買賣標的之土地折合一百坪，價金三萬已如數交付買賣重要內容已詳為記載，
    自難因上開筆誤，遽謂周仲榮之證言與事實不符而不予採信。
五、何況，經本院將前揭買賣契約書送至兩造合意指定之財團法人中華民國企業技術
    鑑定委員會，請該單位鑑定該文件資料，依其紙張、纖維、文字、墨跡、印文、
    印泥等是否合於六十三年間所製作之物，鑑定結果如下：
(一)按書寫文件可由其用語流暢度、筆觸停頓與否、及比較相同時期類似文件用語或
    稱謂‧‧等推定是否相符及程度。本件文字及用語整體內容寫法順暢，似無摹仿
    、停頓的筆觸，惟有立約人林文杞與印章林文己印文不同，但極有可能因以台語
    發音，寫文書的人聽完抄寫的自然筆誤或偏名所致。
(二)又按各國的文字、語言及書寫格式等特徵都具各時代特色，比如，日據時代參用
    日本語或摻雜日文等特色。當然這其中許多字也都是從民間收集整理，早已在一
    定範圍流行。此外，語言的時代特色也可以成為判斷文件形成時間的依據如「保
    密防諜，人人有責」、「增產報國」‧‧等精神標語、口號。對於這些特徵及時
    間點的把握，自有助於對時間跨度較大的文件形成時間進行檢驗、確認。而紙張
    上之印刷樣式會隨年代不同而有因印刷技術精良與否之差異性產生；印刷所用之
    油墨墨跡及印色年代不同亦各有差異；另外印刷之格式及加註批號、用語等顯著
    特徵，亦可為鑑定判斷參考因素。且書寫紙可能是一種印刷有格線之紙，每一批
    次紙張的印刷版面、版式特徵均有不同，而每一批次紙的出廠日期在印刷廠一般
    都有記載，通過對同版紙的同一認定，結合調查，就可以確定待鑑定文件形成時
    間的上限。本件信紙的紅色格式印刷較為粗糙，有斷水暈染現象，跟現今的油墨
    印刷差距頗大，且信紙的印刷標語上有「增產報國」字樣，為六○年代中的政治
    口號標語。
(三)另按紙張通常是文件的載體，透過對構成紙張的基本元素即「一漿三料」（紙漿
    、膠料、填料、色料）的種類、比例及紙張的物理特徵和網痕、毛痕、紙病等進
    行檢驗，以確定被檢紙的生產批次和日期，從而為文件之最早形成時間作較明確
    之界定。本件待鑑定之年代，紙張之主要原料多半較之於現今，含多量植物纖維
    ，以放大鏡及顯微鏡觀察即可知悉紙張表面之植物纖維質有無多寡。而本件之紙
    質經以放大鏡及二五○倍顯微鏡觀察植物纖維較多且粗，木質素含量較高，並無
    現代過氧化氫、漂白現象，紙質表面出糙、無填充物現象，不像現今所用紙張較
    為平滑、潔白、纖維較細。（註：木質素含量高的紙張容易變黃。）
(四)第按紙張於一般保存情況，受臺灣海島型氣候影響，紙張之紙質經長時間會產生
    風化及龜裂（放大觀察）之現象，或因文件有蛀蟲啃咬、或有水漬之痕跡、或因
    歷時年代久遠發黃、變脆、或因紙張摺疊裂痕‧‧‧等，以上述之各種特質綜合
    分析，並比較同時期之文件，推定待鑑定文件符合之年代。本件由於紙張因年代
    較久已發黃、變脆、加上黴菌所殘留色素中的黃漬、及衣魚的蛀洞、及摺痕中的
    植物纖維大已斷裂無白色發毛的新斷跡象，堪認年代較久。
(五)再按印泥之原料因年代不同，製作原料亦有差異性；由早期之主要為硃砂至民國
    五、六十年代主要為礦物質殘留物，而至其後印泥之原料主要為化學原料，不會
    產生粉粉的現象。上述可由顯微鏡下觀察是否有礦石粉末‧‧‧等觀察之。本件
    書證堪認為六○年代之文件，蓋當時百姓所使用的老印泥品質較差，係硃砂、洋
    紅、赤粉等礦石粉末研製而成，雜質較多、色調不均、色彩較差、易出油、容易
    滲透紙張，待鑑定文件在顯微鏡觀察下有礦石粉末的堆積和結晶體現象。
(六)末按觀察其印文，可判推定印章材質及刻印形式；一般刻印或有以手工雕刻為之
    、或有依電動鑽刻、電腦刻印‧‧‧等，各年代時期刻印文技術亦不斷進步而有
    所不同，亦為鑑定推定參考依據。本件印章係由手工雕刻的木頭章，依形制刻文
    與電動鑽刻有些分別。例如吳根之的〝吳〞和甲○○的〝吳〞和〝煙〞，因木頭
    富含纖維較軟易修改在字體調刻上一撇一倷或轉圓處較易，石材石頭較難。
(七)觀之鑑定報告，堪認前揭契約書之製作年代與原告主張相符，是參諸證人證言及
    鑑定結果，自堪認原告主張於六十三年五月六日向上訴人買受一百坪土地為真實
    。
六、至原告主張於六十五年間因興建倉庫，土地不敷使用，透過陳麗之堂弟陳艷山再
    向被告購買八十三坪土地，固為被告否認。陳艷山於本件訴訟繫屬前即已死亡，
    故本院無從傳喚，惟據其於本院八十五年度訴字第三六八號拆屋還地事件中證稱
    ：甲○○曾叫伊向陳麗之夫說要買土地建倉庫，大約要八十坪，伊有轉達陳麗之
    夫，但雙方均未再伊談買賣事宜，大約五年前，伊曾代陳麗之夫向原告要求補償
    七十萬元，吳德城只願補償三十萬元云云，雖亦不能證明兩造買賣土地之詳情，
    該證人業己亡故，無從再傳訊查證。惟被告就原告再向其購買八十三坪土地部分
    ，陳麗之夫丁○○於本院履勘現場時自陳：「水泥石頭堤岸是原告蓋的，是周百
    通來蓋的，我有賣四十坪的土地給原告，所以他蓋倉庫時，我沒有阻擋他，蓋石
    頭堤岸時，也沒有阻擋他，因當時土地沒有測量，不知土地有多大，所以才沒有
    阻擋，我住的地方（系爭土地旁）已住二十幾年，住的房子是請別人蓋的，房子
    蓋約七、八十坪，在蓋的時候我陸續有來看，我以前住在村裡，那裡土地一百多
    坪，房子二十多坪，我從出生就住在村裡（見九十一年一月十一日勘驗筆錄）」
    ；其於台灣高等法院台南分院八十六年度上更（一）字第一五五號拆屋還地事件
    中亦證稱：「賣四十坪，一坪一千三百元，他們說要要蓋倉庫，沒有立字據，口
    頭說而已‧‧‧我只幫我太太賣了四十坪這一次而已，至於我太太以前有否親自
    賣給他，我不太清楚‧‧‧」等語，足見就甲○○所稱再向上訴人購買八十三坪
    部分，被告至少承認出賣四十坪。參以證人陳艷山所稱甲○○要買大約八十坪土
    地與原告之主張相符，且其證稱五年前曾代陳麗之夫要求原告補償七十萬元，顯
    見六十五年當時兩造確有買賣八十三坪土地之事實，否則陳麗何以未阻止原告建
    倉庫而至八十年間始要求原告補償七十萬元？再查附圖所示Ａ、Ｂ部分倉庫分係
    原告於六十五年間委由訴外人周百通所興建，興建時被告丁○○曾出面會同原告
    指界，周百通乃按渠等所指界址建造，並築擋土強為界，直至南端保留陳麗所有
    抽水機乙台以供陳麗灌溉之用，而於倉庫後方土地，舖設水泥庭院各情，雖證人
    周百通經本院通知，未到庭作證，惟證人周百通業於台灣高等法院台南分院八十
    六年度上更（一）字第一五五號到庭證述綦詳，被告丁○○於前揭事件審理中亦
    不否認會同指界乙事，並有原告所提倉庫、擋土強、抽水機、水泥地庭院等相片
    可憑。按如附圖所示甲、乙部分土地（包含Ａ、Ｂ部分倉庫基地）面積合計為○
    ‧○○五七八公頃，相當於一七四‧八坪，接近原告所稱分二次向陳麗購得一百
    八十三坪之事實，而達被告丁○○主張僅出賣四十坪之四倍以上。苟被告丁○○
    主張出賣四十坪土地為可採，則縱令未經實地測量、指界，惟徵之被告丁○○既
    能清楚知道其從小所居住之場所，土地面積達一百多坪，堪認其對土地面積，已
    有一定程度之概念，則如其僅出售四十坪土地予原告，豈有任由原告使用面積達
    一百八十三坪之土地，故衡情實不可能有數倍之差距。又再參酌雲林縣稅捐稽徵
    處虎尾分處所附函件所示原告之子吳德誠自六十五年六月起，即在雲林縣虎尾鎮
    頂溪里九鄰頂竹圍一之一號設籍至今，房屋稅均由伊繳納，倘若原告與陳麗無土
    地買賣土地之協議，何以系爭土地自六十五年之後，即由被告使用，且任由被告
    在系爭土地蓋屋使用及繳納稅負，經過多年均無異議？準此，陳麗既願提供相當
    於一七四‧八坪土地與原告建屋使用。足見原告主張分二次向陳麗購買一百坪、
    八十三坪土地為真實可採。
七、末按確定判決之既判力，固以訴訟標的經表現於主文判斷之事項為限，判決理由
    並無既判力。但法院於確定判決理由中，就訴訟標的以外當事人主張之重要爭點
    ，本於當事人辯論之結果，已為判斷時，除有顯然違背法令之情形，或當事人已
    提出新訴訟資料，足以推翻原判斷之情形外，應解為在同一當事人就與該重要爭
    點有關所提起之他訴訟，法院及當事人對該重要爭點之法律關係，皆不得任作相
    反之判斷或主張，以符民事訴訟上之誠信原則（最高法院八十九年台上字第四四
    、五一八號判決參照）。本件被告之被繼承人陳麗前以系爭土地係以與原告間之
    買賣契約不存在為原因事實，訴請原告將占有系爭土地之地上物拆除，並交還系
    爭土地，經台灣雲林地方法院八十五年度訴字第三六八號、台灣高等法院台南分
    院八十六年上更字(一)字第一五五號、最高法院八十八年度台上字第六八一號判決
    ，以土地買賣契約係有效存在，原告並非無權占有該系爭土地，判決陳麗敗訴確
    定在案，有各該判決書在卷可憑，並經本院調取該事件歷審卷宗查明屬實。今被
    告對其主張該買賣契約是否不存在，並未再提出新的訴訟資料以證明其主張之事
    實，自難謂已推翻上開確定判決對原告與陳麗之買賣契約係有效存在之認定，附
    此敘明。
八、末查原告於其九十年五月十八日民事準備書狀中自陳陳麗乃出售其於系爭土地分
    管之位置予原告，依原告所述，陳麗此舉，乃屬出售系爭土地之特定部分，先予
    敘明。又系爭土地於六十三年至六十五年間固為陳麗與訴外人高長印（已死亡）
    所共有，陳麗將共有土地之特定部分出售予原告，依民法第八百十九條第二項規
    定，應得其他共有人之同意，然該條文並非強制規定，違反者，僅對他共有人不
    生效力，換言之，基於債之相對性，締約共有人與買受人間之法律行為，仍屬有
    效。被告辯其買賣契約未經其他共有人同意應屬無效，乃屬無由。
九、從而，原告依據買賣及繼承之法律關係，請求被告等應將系爭土地依如附表所示
    應有部分辦理所有權移轉登記予原告，即無不合，應予准許。
十、據上論結，原告之訴為有理由，依民事訴訟法第七十八條、第八十五條第一項但
    書，判決如主文。
中　　　華　　　民　　　國　　九十一　　年　　　八　　　月　　二十九　　日
　　　　　　　　　　　　　　　臺灣雲林地方法院民事庭
~B法　　　官　陳婉玉
右為正本係照原本作成
如對本判決上訴須於判決送達後二十日內向本院提出上訴狀。（須附繕本）
中　　　華　　　民　　　國　　九十一　　年　　　八　　　月　　二十九　　日
~B法院書記官　魏輝碩
附表：（應有部分表）
~F0
~T40
┌────────┬─────────┬──────────┐
│                │每人須移轉之應有部│     移轉面積       │
│                │分                │                    │
├────────┼─────────┼──────────┤
│                │                  │                    │
│  丁○○        │五四四○○○之二二│   六七‧七六坪     │
│                │四○○            │                    │
├────────┼─────────┼──────────┤
│                │五四四○○○之二二│                    │
│                │四○○            │   六七‧七六坪     │
│  丙○○        │                  │                    │
├────────┼─────────┼──────────┤
│                │五四四○○○之三九│                    │
│                │二五              │   一一‧八七三坪   │
│  乙○○○      │                  │                    │
├────────┼─────────┼──────────┤
│                │五四四○○○之三九│                    │
│                │二五              │   一一‧八七三坪   │
│  戊○○        │                  │                    │
├────────┼─────────┼──────────┤
│                │五四四○○○之三九│                    │
│                │二五              │   一一‧八七三坪   │
│  己○○        │                  │                    │
├────────┼─────────┼──────────┤
│                │五四四○○○之三九│                    │
│                │二五              │   一一‧八七三坪   │
│  庚○○        │                  │                    │
├────────┼─────────┼──────────┤
│ 共  計         │五四四○○○之六○│  一八三‧○一二坪  │
│                │○○              │                    │
└────────┴─────────┴──────────┘
